臺灣臺南地方法院刑事判決　　　　　　 100年度重訴字第21號
公　訴　人　臺灣臺南地方法院檢察署檢察官
被　　　告　楊素強
指定辯護人　義務辯護人陳清白律師
上列被告因殺人等案件，經檢察官提起公訴（100年度營偵字第1
081號），本院判決如下：
    主  文
本件公訴不受理。
    理  由
一、本件公訴意旨略以：被告楊素強與同案被告陳聖傑係同案被
    告蔡明長雇用之員工。緣蔡明長於民國100年7月28日18時許
    ，在臺南市柳營區神農里新厝47-1號「仁德商行」前，與黃
    木桂發生爭執，雙方放話找人來理論，於是蔡明長駕駛車牌
    號碼1498 -XN號自小客車載陳聖傑、楊素強前來現場，黃木
    桂則電商黃鳳楠、黃明和到場助陣（黃明和與黃鳳楠2人係
    叔姪關係，黃明和騎乘車牌號碼J73-703號重型機車載黃鳳
    楠前往）。兩方人馬在上址碰面後一言不合，黃明和即從上
    開機車置物箱中取出柴刀1把，朝蔡明長之頭部揮砍，蔡明
    長以雙手抵擋，因此左、右手手指均受有傷害（黃明和涉嫌
    傷害部分由檢察官另行偵辦），蔡明長等人見情勢不利乃逃
    離現場，黃明和見蔡明長等人散去，亦趕緊收起前揭柴刀騎
    乘上開機車搭載黃鳳楠離開。嗣蔡明長見黃明和2人騎乘機
    車離去，蔡明長因傷流血而心有不甘，立即要求陳聖傑駕駛
    上開自小客車沿路追尋黃明和及黃鳳楠之下落，欲以車輛高
    衝撞黃明和等人，楊素強明知其情，亦坐在上開自小客車之
    後，幫助途中注意確認黃明和及黃鳳楠騎之機車，迨同日18
    時35分許，蔡明長等人駕車至臺南市柳營區神農里果毅後38
    5-15號附近時，蔡明長、陳聖傑、楊素強3人發現黃明和及
    黃鳳楠騎乘上開機車在前方，蔡明長與陳聖傑乃基於殺人之
    犯意，由蔡明長要求陳聖傑駕駛前揭自小客車，加速至逾時
    速70、80公里之速度，自後方朝黃明和與黃鳳楠所騎乘之機
    車衝撞，黃明和與黃鳳楠雙雙自機車上向前彈起飛落墜地，
    黃明和因此受有臉部、胸部、上下肢多處擦傷等傷害，經送
    醫急救始倖免於死，而黃鳳楠當場受有頭部撞挫傷等傷害，
    經送醫急救，仍因顱內出血併中樞神經衰竭，延至同年8月4
    日12時14分許不治死亡。案經黃明和告訴及臺南市政府警察
    局新營分局報告偵辦，因認被告楊素強涉犯刑法第30條第1
    項、第271條第1項、第2項之幫助殺人罪嫌及幫助殺人未遂
    罪嫌等語。
二、按被告死亡者，應諭知不受理之判決，且得不經言詞辯論為
    之，刑事訴訟法第303條第5款、第307條分別定有明文。
三、查本件被告楊素強業於審理中即民國100年12月2日死亡，此
    有臺灣高雄地方法院檢察署相驗屍體證明書、戶籍個人戶籍
    資料查詢結果各1紙在卷可憑（見本院卷第184、186頁），
    揆諸前揭法條，本件爰不經言詞辯論，逕為不受理之判決（
    同案被告陳聖傑及同案被告蔡明長觸犯刑法第30條第1項、
    第271條第1項、第2項之殺人罪及幫助殺人未遂罪部分，由
    本院另為審結）。
四、據上論斷，應依刑事訴訟法第303條第5款、第307條，判決
    如主文。
中    華    民    國   100    年    12    月    12    日
                  刑事第六庭  審判長法  官  盧鳳田
                                    法  官  郭瓊徽
                                    法  官  黃琴媛
以上正本證明與原本無異。
如不服本判決應於收受送達後10日內向本院提出上訴書狀，並應
敘述具體理由；其未敘述上訴理由者，應於上訴期間屆滿後20日
內向本院補提理由書（均須按他造當事人之人數附繕）「切勿逕
送上級法院」。
                                    書記官  黃憶筑
中    華    民    國   100    年    12    月    12    日